# 请教陈版，多次交易实现非同一控制下企业合并，宣告发股利的问题。

提问人：gpqg 时间：2019-05-10 14:20:04
陈版，比如 2018 年初A原先持有B 20%的股权，采用权益法核算， 2019年 A 继续增持 40 股权，变成了成本法（非一揽子交易）。同时 B公司在2019 年宣告发放 2018 年的现金股利 100 万。
那么此时，对于 A 企业来说，应该如何进行账务处理呢？
借：应收股利 100*20%
贷：长期股权投资
还是：
借：应收股利 100*（20%+40%）
贷：投资收益
如果原先是金融工具，变成了长投成本法，此时被投资方再宣告发放股利，是不是处理就是一样的。因为金融资产和长投成本法下宣告发放股利都是借：应收股利
贷：投资收益
那次是这个持股比例是按原先的持股比例计算，还是按成本法下的持股比例去计算？
如果是从成本法转为权益法时，转换以后再宣告发放上一年的现金股利，又该如何处理呢？
谢谢陈版！

回答人：chenyiwei
这种情况，应按照《企业会计准则解释第 3 号》第一条规定处理：
一、采用成本法核算的长期股权投资，投资企业取得被投资单位宣告发放的现金股利或利润，应当如何进行会计处理？
答：采用成本法核算的长期股权投资，除取得投资时实际支付的价款或对价中包含的已宣告但尚未发放的现金股利或利润外，投资企业应当按照享有被投资单位宣告发放的现金股利或利润确认投资收益，不再划分是否属于投资前和投资后被投资单位实现的净利润。
企业按照上述规定确认自被投资单位应分得的现金股利或利润后，应当考虑长期股权投资是否发生减值。在判断该类长期股权投资是否存在减值迹象时，应当关注长期股权投资的账面价值是否大于享有被投资单位净资产（包括相关商誉）账面价值的份额等类似情况。出现类似情况时，企业应当按照《企业会计准则第 8 号--资产减值》对长期股权投资进行减值测试，可收回金额低于长期股权投资账面价值的，应当计提减值准备。